臺灣高雄地方法院交通事件裁定　　　　96年度交聲字第1192號
原處分機關　交通部公路總局高雄區監理所
異　議　人
即受處分人　甲○○
上列受處分人因聲明異議案件，對於交通部公路總局高雄區監理
所96年11月1 日所為之處分（原處分：高監營裁字第裁80-NJ000
0000號），聲明異議，本院裁定如下：
    主  文
原處分撤銷。
甲○○汽車駕駛人行經有燈光號誌管制之交岔路口闖紅燈，處罰
鍰新臺幣壹仟捌佰元，並記違規點數參點。
    理  由
一、異議意旨略以：異議人即受處分人甲○○之夫邱堂游於民國
    96年8 月15日上午10時58分，騎乘異議人所有QN3-491 號輕
    型機車，行經高雄縣鳳山市○○路與384 巷設有燈光號誌管
    制之交岔路口時，因闖越紅燈而為警開單舉發，致原處分機
    關據此裁處新臺幣（下同）1,800 元之罰鍰，並記違規點數
    1 點，惟異議人因經濟能力不好，且家人均有身心障礙，亟
    需醫療費用，故希望以易服勞役代替罰鍰，爰依法聲明異議
    云云。
二、按汽車駕駛人，行經有燈光號誌管制之交岔路口闖紅燈者，
    ，處1,800 元以上5,400 元以下罰鍰，道路交通管理處罰條
    例第53條定有明文。又汽車駕駛人有前開第53條規定之情形
    者，除依該條處罰鍰外，並予記違規點數3 點，同條例第63
    條第1 項亦有明文規定。另逕行舉發違反道路交通管理事件
    ，經汽車所有人依通知單之應到案日期前到案，並告知違規
    駕駛人姓名、身分證統一編號及住址者，處罰機關應即另行
    通知違規駕駛人到案依法處理；逾應到案日期，處罰機關應
    依前開條例第85條第3 項規定處罰該汽車所有人，違反道路
    交通管理事件統一裁罰基準及處理細則第24條亦有明文。從
    而汽車駕駛人違反道路交通管理事件，為警當場攔停者，處
    罰機關固應對汽車駕駛人為處罰，然如舉發單位並未當場攔
    停，而係依前開條例第7 條之2 第1 項第1 款、第4 款規定
    逕行舉發者，此際舉發機關僅能依該條第2 項規定，對汽車
    所有人掣單舉發，倘經舉發之汽車所有人在舉發通知單所載
    應到案日期前到案，並告知處罰機關該違規駕駛人姓名、身
    分證統一編號及住址者，處罰機關應即另依前開處理細則第
    24條規定，處罰該違規駕駛人；惟倘汽車所有人未於應到案
    日期前到案，或雖於應到案日期前到案，而未告知處罰機關
    實際之違規駕駛人者，處罰機關仍應依道路交通管理處罰條
    例第85條第3 項：「本條例關於車輛駕駛人之處罰，如應歸
    責於車輛所有人者，處罰車輛所有人」之規定，處罰汽車所
    有人。而所謂汽車，依同條例第3 條第8 款規定，包括機器
    腳踏車。
三、經查，異議人所有之上開機車確於前揭時地有闖越紅燈而經
    警舉發之事實，固為異議人所不否認，並有舉發違反道路交
    通管理事件通知單、交通部公路總局高雄區監理所96年11月
    1 日高監營裁字第裁80-NJ0000000號裁決書及舉發照片2 張
    附卷可稽，是此部分之事實，堪可認定，且異議人於收受舉
    發通知單向原處分機關申訴時，並未表明係第三人使用其機
    車並將該違規駕駛人之姓名、身分證統一編號及住址告知原
    處分機關，以供原處分機關另依法處罰該違規駕駛人，揆諸
    前揭違反道路交通管理事件統一裁罰基準及處理細則第24條
    、道路交通管理處罰條例第85條第3 項規定，自屬可歸責於
    異議人，是原處分機關以上開規定據以處罰車輛所有人即異
    議人，並無違誤。至異議人雖辯稱：其經濟不好，希望可以
    改服勞役云云，惟本條例並無易服勞役之規定，亦無因經濟
    困難得以撤銷上開處分之事由，是其上開所辯，尚難憑取。
四、綜上所述，異議人有前開交通違規行為之事實，堪以認定。
    惟異議人違反道路交通管理處罰條例第53條規定之行為，依
    同條例第63條第1 項第3 款規定，除處罰鍰外，並應記違規
    點數3 點，然原處分機關僅對異議人記違規點數1 點，自有
    違誤，是應由本院將原處分撤銷，並自為裁定如主文第2 項
    所示。
五、據上論斷，應依道路交通案件處理辦法第20條前段，裁定如
    主文。
中　　華　　民　　國　　96　　年　　11　　月　　30　　日
                    交通法庭  法　官  王俊彥
如不服本裁定應於送達後5日內向本院提出抗告狀。
以上正本證明與原本無異。
中　　華　　民　　國　　96　　年　　12　　月　　5 　　日
                              書記官  鄭永媚
